【裁判字號】    97,消債更,44
【裁判日期】    970905
【裁判案由】    更生事件
【裁判全文】
臺灣板橋地方法院民事裁定            97年度消債更字第44號
聲  請  人  丙○○
代  理  人  甲○○
複代 理 人  乙○○
上列當事人因消費者債務清理事件聲請更生與保全處分，本院裁
定如下：
    主  文
聲請駁回。
聲請費用由聲請人負擔。
    理  由
一、按債務人與金融機構協商成立者，不得聲請更生或清算，但
    因不可歸責於己之事由，致履行顯有重大困難者，不在此限
    ；本條例施行前，債務人依金融主管機關協調成立之中華民
    國銀行公會會員辦理消費金融案件無擔保債務協商機制與金
    融機構成立之協商，準用前項之規定，消費者債務清理條例
    （下稱債清條例）第151 條第5 項、第6 項分別定有明文。
    又聲請更生或清算不合程式或不備其他要件者，法院應以裁
    定駁回之，但其情形可以補正者，法院應定期間先命補正，
    復為債清條例第8 條所明定。
二、本件債務人向本院聲請更生，其主張略以：渠因有不能清償
    債務情事，前於民國95年間已依金融主管機關協調成立之中
    華民國銀行公會會員辦理消費金融案件無擔保債務協商機制
    ，與最大債權機構台新國際商業銀行達成協商，其協議還款
    金額為每月新臺幣（下同）36,512元。因債務人每月收入約
    60,000元，尚須扶養二子及母親，配偶無固定收入亦參加95
    年銀行公會之債務協商，致聲請人無力償還協商金額而毀諾
    ，係非可歸責於己之事由所致。為此，爰依法聲請裁定准予
    更生云云。
三、經查：本件聲請人雖主張於民國95年間已依金融主管機關協
    調成立之中華民國銀行公會會員辦理消費金融案件無擔保債
    務協商機制，與最大債權機構台新國際商業銀行達成協商，
    因債務人每月收入約60,000元，尚須扶養二子及母親，配偶
    無固定收入亦參加95年銀行公會之債務協商，致聲請人無力
    償還上開協商金額云云，並提出協議書、戶籍謄本、94年度
    暨95年度綜合所得稅各類所得資料清單、2 分存摺影本等為
    據，惟聲請人所檢附之上開資料，經核其內容仍未齊備，有
    命補正之必要，並業經本院於97年4 月25日裁定命聲請人應
    於裁定送達後30日內予以補正，且上開裁定已於97年4 月29
    日合法送達，有本院上開裁定及送達證書在卷可稽。而聲請
    人於收受本院上開裁定後，雖有於97年5 月27日具狀補正，
    然經本院細繹聲請人上開補正之內容，於前開裁定所命補正
    之事項，即聲請人實際支出之扶養金額及其證明文件，仍未
    確實提出，本難認業依本院上開裁定予以補正。更何況，依
    聲請人所提出之，債務人既於本件更生聲請前，已於95年間
    與最大債權機構台新銀行達成協商，是本件債務人聲請更生
    ，須符合「不可歸責於己之事由致履行顯有重大困難」之要
    件，方為適法。聲請人雖於97年5 月27日另以其配偶於96年
    3 月間車禍受傷，須長期復健休養，家中短少配偶之收入為
    由致毀諾，並據提出診斷證明書1 件為證，惟該事由除於聲
    請狀內並未提出外，聲請人復未說明其配偶於96年3 月車禍
    一事，如何導致聲請人於96年11月毀諾。而就聲請人提出之
    財產及收入狀況說明書觀之，聲請人早已主張家庭支出及扶
    養費用皆由聲請人支出，其配偶之車禍，應非導致聲請人毀
    諾之理由，況聲請人既亦主張其支出聲請人配偶之南山人壽
    保險費，惟聲請人亦未說明其配偶之車禍有無保險給付，又
    經本院依債清條例第9 條第1 項職權調查之結果，聲請人之
    配偶係於上班途中發生車禍，並投保勞工保險生效中，聲請
    人復未提出是否依勞工保險第36條規定取得職業傷害補償費
    。再者，就聲請人於協商期間，其債權銀行亦提供兩個月之
    寬限期，聲請人亦未提出聲請觀之，聲請人並未因此導致履
    行顯有重大困難甚明。而依聲請人提出之財政部臺灣省北區
    國稅局96年度綜合所得稅各類所得資料清單所示，聲請人於
    96年間，其每月收入平均達73,564元，非如聲請人所稱之僅
    有60,000元，是聲請人稱其每月收入僅有60,000元云云，顯
    非事實。基此，經本院審酌聲請人協商期間每月平均所得與
    協商還款金額相較，顯然並未超出聲請人償債能力。復參以
    聲請人始終未能舉證證明於協商還款期間，有何不可歸責於
    己之事由，致所需之支出增加或收入減少，因而有不能履行
    或履行顯有重大困難之情事，是本院因認聲請人所稱渠有履
    行顯有重大困難之情事云云亦屬委無可採。
四、查依消債條例第151 條第5 項之規定意旨，債務清償方案成
    立後，債務人本應按其條件履行，僅於其後發生情事變更，
    在清償期間收入或收益不如預期，致該方案履行困難甚或履
    行不能，因不可歸責於己，始能依上開法條但書之規定聲請
    更生或清算；此項規定，旨在避免債務人任意毀棄已成立之
    協商，濫用更生或清算之裁判上債務清理程序，蓋以債務清
    償方案係經當事人行使程序選擇權所為之債務清理契約，債
    務人自應受該成立之協議所拘束。核諸聲請人前開陳述，既
    均難認有不可歸責於己之事由，復未再舉證其自前述協商成
    立迄今，有何新生具體情節（情事變更），可認係不可歸責
    於己之事由，致所需之支出增加，因而有不能履行原協商條
    件或履行顯有重大困難之情事均如前述，故應屬聲請更生之
    要件不備，且又無從補正，依首揭條文之意旨，自應駁回其
    更生之聲請。又本件更生之聲請既經駁回，則債務人保全處
    分之聲請即失所附麗，應一併駁回，爰裁定如主文。
五、至於所繳納郵務送達費新臺幣5,780 元，則待本件更生聲請
    事件確定後，如有剩餘郵資餘額，再予檢還聲請人，附此敘
    明。
中    華    民    國    97    年     9    月    5     日
                  民事第二庭    法  官    連育群
以上正本係照原本作成。
如對本裁定抗告須於裁定送達後10日內向本院提出抗告狀，並應
繳納抗告費新台幣1,000元整。
中    華    民    國    97    年     9    月    8     日
                                書記官    蕭佩宜


司法院資訊處製作；財團法人民間司法改革基金會備份。
